【裁判字號】    99,金簡上,2
【裁判日期】    990430
【裁判案由】    銀行法
【裁判全文】
臺灣臺北地方法院刑事判決             99年度金簡上字第2號
    上  訴  人  臺灣臺北地方法院檢察署檢察官
    被      告  甲○○
    指定辯護人  本院公設辯護人曾德榮
上開上訴人因被告違反銀行法案件，不服本院簡易庭於中華民國
九十九年二月二十四日所為九十九年度金簡字第二號第一審判決
（偵查案號：臺灣苗栗地方法院檢察署九十七年度偵字第第二五
一七號、九十八年度偵字第五六號），提起上訴，本院合議庭為
第二審判決如下：
    主  文
原判決撤銷。
甲○○共同違反除法律另有規定者外，非銀行不得辦理國內外匯
兌業務規定，處有期徒刑貳年，緩刑肆年，因犯罪所得財物新臺
幣萬零佰捌拾玖元連帶沒收之，如全部或一部不能沒收時，
以其財產抵償之，並應自本判決確定之日起年內向公庫支付新
臺幣貳拾貳萬元。
    事  實
一、甲○○明知除法律另有規定者外，非銀行不得辦理包括國內
    外匯兌等銀行業務，竟與其同居女友薛蘭蘭（薛蘭蘭涉嫌幫
    助違反銀行法第一百二十五條第一項前段非法匯兌部分，經
    原審另行審結）之胞弟即大陸地區成年男子薛攀龍（正確姓
    名年籍資料不詳）共同基於違法辦理國內外匯兌業務之犯意
    聯絡，自民國九十四年四、五月起至九十七年四月底止，接
    受大陸地區人民及與大陸地區人民有交易需求之臺灣地區人
    民等不特定人之委託，利用其及薛蘭蘭所開立如附表所示之
    各金融機構帳戶，從事地下匯兌業務，其方式係由臺灣地區
    人民曾順勝、林吳秀春、劉家振、取得臺灣地區居留權之大
    陸籍人士翁金珠等及其他不特定人，直接將新臺幣款項匯入
    如附表所示之各金融機構帳戶內後，由甲○○依各該匯款人
    或委託人之指示，以電話等方式通知「薛攀龍」，再由「薛
    攀龍」以不詳方法結算而換算為人民幣後，依指示匯款至各
    該匯款人或委託人指定之帳戶，或將人民幣親自交付各該匯
    款客戶指定之收款人，而匯出款項予大陸地區之不特定人；
    或由大陸地區人民或居留大陸地區之臺灣地區人民以不詳方
    式將大陸地區之通用貨幣即人民幣交付「薛攀龍」後，由「
    薛攀龍」」扣除手續費而結算為新臺幣後，由甲○○依「薛
    攀龍」所轉達之各該委託人指示，以相同手法，自附表所示
    之帳戶，以提領現金轉存或轉帳之方式，分別匯至黃為成、
    劉美玉、劉吉星、朱木長、蔣坤龍、林武英、賴淑娥、趙詩
    雅、劉秀綿、郭美菊、蘇順利、曾筠珊、陳明枝、江梅香、
    陳憲智、陳文增、葉智勇、賴楊碧玉，或各該委託人或其指
    定之人設於臺灣地區金融機構之帳戶內，而從事國內外匯兌
    業務；總計於上開期間內，利用如附表所示之帳戶，進、出
    匯兌之金額高達約新臺幣三千零三十八萬九千五百三十四元
    ，共計獲利三萬零三百八十九元。
二、案經法務部調查局苗栗縣調查站報告臺灣苗栗地方法院檢察
    署檢察官偵查後，向臺灣苗栗地方法院提起公訴，經該院以
    九十八年度金訴字第二號受理後，以無管轄權為由，裁定移
    轉本院。
    理  由
一、證據能力部分：
    被告甲○○及公訴人對於以下本院作為判斷依據之各項證據
    資料，均同意或不爭執其證據能力，本院審酌該等言詞供述
    及書面作成時之情況認為適當，均無不宜作為證據之情事，
    依刑事訴訟法第一百五十九條之五規定，均得作為證據。
二、實體認定及適用法律部分：
  (一)上開犯罪事實，業據被告甲○○於警詢、偵查、原審及本院
    審理中均坦白承認，核與證人薛蘭蘭、證人即前開委託人或
    匯款人曾順勝、林吳秀春、劉家振、翁金珠、黃為成、劉美
    玉、劉吉星、朱木長、蔣坤龍、林武英、賴淑娥、趙詩雅、
    劉秀綿、郭美菊、蘇順利、曾筠珊、陳明枝、江梅香、陳憲
    智、陳文增、葉智勇、賴楊碧玉證述情節大致相符，並有被
    告及薛蘭蘭於附表所示各金融機構設立各該帳戶之開戶資料
    、帳戶交易清單、匯款單據、收受匯款統計表、被告分別匯
    款予黃為成、劉美玉、林雪紅、簡秀美之匯款單據、客戶名
    冊、被告手寫客戶資料之便條紙、林吳秀春、劉家振、翁金
    珠分別匯款予被告之匯款單據、證人劉美玉設於臺灣中小企
    業銀行（下稱臺灣企銀）第00000000000號帳戶
    交易明細查詢、證人朱木長設於臺灣企銀第0000000
    0000號帳戶存摺、交易明細查詢及訂貨通知、訂貨單、
    證人蔣坤龍設於臺灣企銀東港分行第0000000000
    0號帳戶交易明細表、證人賴淑娥設於合作金庫銀行潮洲分
    行第0000000000000號帳戶交易明細表、證人
    趙詩雅設於萬泰銀行北門分行第000000000000
    號帳戶交易明細表、證人曾劉秀綿設於臺灣銀行文山分行第
    000000000000號帳戶往來明細、證人郭美菊設
    於澎湖第二信用合作社第00000000000000號
    號帳戶交易明細、證人曾筠珊設於土地銀行中崙分行第00
    0000000000號帳戶交易明細、證人陳明枝設於臺
    北銀行大橋分行第000000000000號帳戶交易明
    細表、證人江梅香設於永豐銀行士東分行第0000000
    0000000號帳戶交易明細、證人陳憲智設於兆豐銀行
    天母分行第00000000000號帳戶交易明細表、證
    人陳文增設於兆豐銀行天母分行第00000000000
    號帳戶交易明細、證人賴楊碧玉設於聯邦銀行通化分行第0
    00000000000號帳戶交易明細、張頂元設於澎湖
    區漁會第00000000000000號帳戶交易明細表
    、陳劉熙賢設於聯邦銀行松江分行第0000000000
    00號帳戶交易明細、葉慧萍設於國泰世華天母分行第00
    0000000000號帳戶交易明細、朱美蘭設於臺北富
    邦銀行仁愛分行第000000000000號帳戶交易明
    細、證人曾筠珊於九十八年五月二十一日偵查時所提東晨企
    業有限公司註冊證書、名片、遷址通知、內政部入出國及移
    民署九十八年七月十四日函覆資料在卷可資佐證，被告自白
    與事實相符，本件事證已臻明確，被告犯行均堪以認定。
  (二)核被告所為，係違反銀行法第二十九條第一項之規定，而應
    以銀行法第一百二十五條第一項前段之規定論處。本案違反
    銀行法第二十九條第一項之犯行，其本質即有反覆繼續為之
    的性質，是以被告反覆所為本案行為，應係基於一個經營業
    務目的所為之數次交易行為，乃集合犯，因此應包括以一罪
    論。被告與大陸地區成年男子「薛攀龍」就本案犯行，犯意
    聯絡及行為分擔，為共同正犯。本案被告所從事之人民幣匯
    兌業務，肇因自兩岸之間缺乏便捷之通匯管道，且對於資金
    往來有所限制，被告乘此機會為違反銀行法前揭規定之行為
    ，觸犯銀行法第一百二十五條第一項最輕本刑為有期徒刑三
    年之重罪，被告當係一時短於思慮而為本案犯行，經斟酌全
    案情節，被告上開行為並未產生重大損害，倘處以上開罪名
    最輕本刑，猶嫌過重，顯為情輕法重，爰依刑法第五十九條
    之規定減輕其刑。本案檢察官以原判決事實及理由欄第二段
    認定「薛攀龍扣除『手續費』而結算」與原判決事實及理由
    欄第五段認定「查無證據證明被告或薛攀龍有因本案非法匯
    兌行為而從中獲得若干『手續費』或匯差之利益」提起上訴
    ，原審判決就此部分當係於原判決事實及理由欄第二段認定
    誤植「薛攀龍扣除手續費」之文字，應予更正，又原審漏未
    依銀行法之規定沒收被告因本案犯罪所得財物，適用法律有
    所違誤，自應由本院撤銷改判。爰審酌被告於偵查及審理中
    均坦白承認犯行，並表示悔意，犯後態度良好，另參以被告
    之犯罪目的、動機、手法等情狀，量處如主文所示之刑。另
    被告未曾因故意犯罪受有期徒刑以上刑之宣告，有臺灣高等
    法院被告前案紀錄表一份在卷可稽，且被告於偵查及本院審
    理中均坦白承認犯行，且深感悔悟，本院信被告經此教訓當
    知所警惕而無再犯之虞，本院因認對其所宣告之刑，以暫不
    執行為適當，爰併予宣告緩刑如主文所示，並命被告向公庫
    支付如主文所示之金額，以啟自新。又被告與薛攀龍共犯本
    案違反銀行法之行為，犯罪所得財物三萬零三百八十九元，
    應依銀行法第一百三十六條之一併與宣告連帶沒收之，如全
    部或一部不能沒收時，以其財產抵償之。
據上論斷，應依刑事訴訟法第四百五十五條之一第一項、第三項
、第三百六十九條第一項前段、第三百六十四條、第二百九十九
條第一項前段，銀行法第一百二十五條第一項前段、第一百三十
六條之一，刑法第十一條前段、第二十八條、第五十九條、第七
十四條第一項第一款、第二項第四款、第三項，判決如主文。
本案經檢察官周懷廉到庭執行職務
中    華    民    國    99    年    4     月    30    日
                        臺灣臺北地方法院刑事第一庭
                            審判長法  官    陳興邦
                                  法  官    蘇嘉豐
                                  法  官    唐于智
上正本證明與原本無異。
不得上訴。
                                  書記官    陳家欣
中    華    民    國    99    年    4     月    30    日
附錄本案論罪科刑法條
銀行法第29條（禁止非銀行收受存款及違反之處罰）
除法律另有規定者外，非銀行不得經營收受存款、受託經理信託
資金、公眾財產或辦理國內外匯兌業務。
違反前項規定者，由主管機關或目的事業主管機關會同司法警察
機關取締，並移送法辦；如屬法人組織，其負責人對有關債務，
應負連帶清償責任。
執行前項任務時，得依法搜索扣押被取締者之會計帳簿及文件，
並得拆除其標誌等設施或為其他必要之處置。
銀行法第125條
違反第29條第1 項規定者，處3 年以上10年以下有期徒刑，得併
科新臺幣1 千萬元以上2 億元以下罰金。其犯罪所得達新臺幣1
億元以上者，處7 年以上有期徒刑，得併科新臺幣2500萬元以上
5 億元以下罰金。
經營銀行間資金移轉帳務清算之金融資訊服務事業，未經主管機
關許可，而擅自營業者，依前項規定處罰。
法人犯前二項之罪者，處罰其行為負責人。
附表：
┌──┬────┬───────┬───────────┐
│編號│戶名    │金融機構名稱  │所開立金融機構帳號    │
├──┼────┼───────┼───────────┤
│ 一 │甲○○  │第一銀行雙園分│00000000000號         │
│    │        │行            │                      │
├──┼────┼───────┼───────────┤
│ 二 │甲○○  │中華郵政股份有│00000000000000號      │
│    │        │限公司板橋中正│                      │
│    │        │路郵局        │                      │
├──┼────┼───────┼───────────┤
│ 三 │薛蘭蘭  │中華郵政股份有│00000000000000號      │
│    │        │限公司臺北青年│                      │
│    │        │郵局          │                      │
└──┴────┴───────┴───────────┘

司法院資訊處製作；財團法人民間司法改革基金會備份。
